【裁判字號】    97,交聲,39
【裁判日期】    970204
【裁判案由】    聲明異議
【裁判全文】
臺灣臺南地方法院交通事件裁定          97年度交聲字第39號
移送機關    交通部公路總局嘉義區監理所臺南監理站
異議人即    甲○○
受處分人
上列受處分人因違反道路交通管理處罰條例案件，對於交通部公
路總局嘉義區監理所臺南監理站民國九十六年十二月二十日所為
之裁決處分（處分案號：麻監裁罰字第裁７４─ＶＡ00000
00號），聲明異議，本院裁定如下：
    主  文
原處分撤銷。
甲○○不罰。
    理  由
一、原處分意旨略以：異議人即受處分人甲○○（下稱異議人）
    所有之車牌號碼０７２６－ＧＦ號自用一般小客車（下稱０
    ７２６－ＧＦ號），於民國九十五年七月三十一日十六時四
    十七分許，經人駕駛行經最高速限為時速五十公里之臺三線
    四二六點三公里九如段林森路口時，該車之行車速度為時速
    六十五公里，有超過規定最高速限之違規行為，經科學儀器
    測速拍照後，由屏東縣警察局交通警察隊警員於九十五年九
    月七日開立屏東縣警察局屏警交字第ＶＡ0000000號
    舉發違反道路交通管理事件通知書（下稱本件舉發通知書）
    逕行舉發，並經原處分機關即交通部公路總局嘉義區監理所
    臺南監理站以前述違規事實明確，依道路交通管理處罰條例
    第四十條、第六十三條第一項規定，於九十六年十二月二十
    日以嘉監南字第裁７４─ＶＡ0000000號裁決書裁處
    異議人罰鍰新臺幣（下同）二千二百元，並記違規點數一點
    （下稱原處分）。
二、聲明異議意旨略以：本件舉發通知書並未合法送達予異議人
    ，原處分容有不當，為此聲異議請求撤銷原處分等語。
三、按執行交通勤務警察依法律規定製單舉發違反道路交通管理
    處罰條例所列之違規事實，並由公路主管機關加以處罰，係
    行政機關執行公權力措施而對外直接發生法律效果之單方行
    政行為，本質上為行政處分，受處分人不服公路主管機關所
    為之處罰，依道路交通管理處罰條例第八十七條規定向管轄
    地方法院聲明異議，自屬行政救濟程序。關於行政救濟程序
    舉證責任之分配，早期雖曾採行「行政處分公定力理論」，
    即主張依據法令所為之行政處分係屬違法之人，應對其根據
    事實負舉證責任，但此係立於行政權對私人具有優越性之前
    提，已為今日學說及實務所不採，今日學說及實務基於行政
    訴訟上當事人之法的對等性觀念，認為行政救濟程序之舉證
    責任分配，應採民事訴訟上舉證責任分配原則而加以修正後
    ，準用於行政救濟程序，行政訴訟法第一百三十六條明文規
    定準用民事訴訟法第二百七十七條舉證責任分配之原則，即
    明白揭櫫此意旨。故交通違規行政爭訟之舉證責任，固非如
    刑事案件，必須超越任何合理懷疑，始可為有罪判決之嚴格
    程度，然仍應與民事訴訟之舉證責任原理相類似，亦即基本
    上公路主管機關對於人民進行處罰，必須先就違規事實之存
    在，盡其舉證之責任，倘不能證明存有違規事實，其處罰即
    不能認為合法。又鑒於道路交通管理處罰條例之制定，係為
    加強道路交通管理，維護交通秩序及確保交通安全，故對於
    符合逕行舉發之違規事件，依道路交通管理處罰條例第八十
    五條第一項、第四項規定，原則上推定汽車所有人具有可歸
    責之過失，而對其課以舉證真正之違規駕駛人或證明無可歸
    責之事由存在，始能免除受罰之責任，然須以汽車所有人之
    汽車確為該違規之汽車無誤，為適用該推定過失之前提要件
    ，亦即對於上揭逕行舉發之違規事件，公路主管機關仍應就
    該前提要件負舉證責任予以證明，始能依上開推定過失之規
    定，而據以處罰汽車所有人。
三、經查屏東縣警察局交通警察隊警員固以異議人所有之０７２
    ６－ＧＦ號車，於九十五年七月三十一日十六時四十七分許
    ，經人駕駛行經最高速限為時速五十公里之臺三線四二六點
    三公里九如段林森路口時，經科學儀器測速拍照測得該車之
    行車速度為時速六十五公里，有超過規定最高速限之違規情
    事為由，開立本件舉發通知單對異議人逕行舉發，並經原處
    分機關以上揭違規事實明確，依道路交通管理處罰條例第第
    四十條、第六十三條第一項規定，以原處分裁處異議人罰鍰
    二千二百元，並記違規點數一點等情，有本件舉發通知單及
    原處分各一份可稽，惟上開逕行舉發，係依感應線圈式之測
    速器所拍攝之測速採證相片，而該採證相片業逾保存期限而
    銷毀無存，有屏東縣警察局九十七年一月二十四日屏警交字
    第０九七０００三五三一號函可憑，是供本件舉發之唯一依
    據即測速採證相片既有欠缺，遭測速拍照採證之車號、車型
    以及所測速度之數字、測速儀器型號等攸關採證正確性之基
    本事項，均付之闕如而無從判斷，且原處分機關亦未再提出
    其他足認上揭逕行舉發所指違規事實存在之證據，則原處分
    機關就前開違規事實，並未舉證予以證明，其遽以原處分對
    異議人進行裁罰，容有未洽，本件異議為有理由，應由本院
    撤銷本件裁決處分，另為諭知異議人不罰，以資適法。
四、據上論結，應依道路交通管理處罰條例第八十七條第二項、
    道路交通案件處理辦法第二十條前段，裁定如主文。
中    華    民    國    97    年    2     月    4     日
                  交通法庭  法  官  陳威龍
以上正本證明與原本無異。
如不服本裁定，應於收受送達後5日內向本院提出抗告狀。（應
附繕本）
                            書記官  鄭吉裕
中    華    民    國    97    年    2     月    5     日


司法院資訊處製作；財團法人民間司法改革基金會備份。
